【裁判字號】    90,家抗,124
【裁判日期】    900430
【裁判案由】    確認繼承權存在
【裁判全文】
臺灣高等法院民事裁定  九十年度家抗字第一二四號
    抗  告  人  辛○○
    送達代收人  陳石山律師
    相  對  人  己○○
                乙○○
                丙○○
                甲○○
    法定代理人  丁○○
    相  對  人  戊○○
                庚○○
右抗告人因與相對人等間確認繼承權存在事件，對於中華民國九十年二月二十七日臺
灣臺北地方法院八十九年度家訴字第四五號所為裁定提起抗告，本院裁定如左：
    主    文
原裁定廢棄，應由台灣台北地方法院更為裁定。
聲請及抗告訴訟費用由相對人負擔。
    理    由
一、原裁定意旨略以：抗告人於起訴狀所載原係確認繼承權之訴；嗣於九十年一月二
    日未得相對人等同意，將原訴變更，聲請求為判決：(一)確認對於訴外人中華民國
    所有座落台北縣新店市○○段六二０地號建地，面積三八．八一平方公尺之租賃
    權為兩造公同共有。(二)確認右開土地上建物，即門牌新店市○○路○段廿七號本
    國式加強磚造二層樓房屋一棟，面積一八三．七平方公尺為兩造公同共有。(三)相
    對人己○○、戊○○、庚○○應各給付抗告人新台幣壹萬陸仟貳佰陸拾壹元；相
    對人乙○○、丙○○、甲○○、丁○○應連帶給付抗告人新台幣壹萬陸仟貳佰陸
    拾壹元。原審以本件訴之變更未經相對人等同意並有礙訴訟之終結，因而駁回抗
    告人變更之訴。
二、抗告意旨略以：原訴審理時，相對人等均承認抗告人有繼承權，且對抗告人為被
    繼承人盧伴收養之事實亦無意見，嗣於繼承開始後之七十七年九月二十日申報遺
    產稅時，始將抗告人排除繼承人之列，依最高法院五十三年台上字第五九二號判
    例意旨，相對人等所侵害者為抗告人已取得之所有權，足徵本件事實於起訴後情
    事有所變更。又繼承人取得之個別權利僅係繼承標的一切權利中之一部分，抗告
    人變更為侵害個別遺產之權利之訴，實無礙於相對人之防禦，且卷內資料足以證
    明相對人等侵害個別遺產，尚可為新訴資料，非原裁定所謂新訴無可利用，而抗
    告人於提出訴之變更後，原審猶行言詞辯論二次，足證變更之訴無甚礙於訴訟之
    終結，為此提出抗告，求為廢棄原裁定等語。
三、按訴狀送達後，原告不得將原訴變更或追加他訴。但有下列各款情形之一者，不
    在此限：二請求之基礎事實同一者。七不甚礙被告之防禦及訴訟之終結者。民事
    訴訟法第二百五十五條第一項第二、七款定有明文。
四、查本件抗告人於原審起訴時固係提起確認繼承權存在之訴，有抗告人所提起訴狀
    在卷可參，惟嗣於九十年一月二日請求變更為他訴，亦有抗告人所提民事變更訴
    訟狀附卷可稽，而相對人對此並不同意（見原審卷第一二八頁），然觀抗告人原
    訴與變更後之新訴所為請求，皆係因繼承而生之爭執，請求之基礎事實並無不同
    ，實無礙相對人之防禦，且卷內資料尚可供新訴利用，亦不甚礙訴訟之終結。抗
    告人為本件訴之變更，雖未經相對人等同意，然請求之基礎事實同一，且不甚礙
    相對人等之防禦及訴訟之終結，依前揭規定，非不得准許之。原審以訴之變更未
    經相對人等同意並有礙訴訟之終結，因而駁回抗告人變更之訴，尚有違誤。抗告
    意旨指摘原裁定不當，求予廢棄改判，為有理由，應予准許。
五、據上論結，本件抗告為有理由，依民事訴訟法第四百九十二條第二項、第九十五
    條、第七十八條、第八十五條第一項，裁定如主文。
中      華      民      國      九十    年      四      月    三十      日
                                民事第十五庭
                                    審判長法  官  劉  靜  嫻
                                          法  官  吳  光  釗
                                          法  官  李  錦  美
右正本係照原本作成。
如不服本裁定，應於收受送達後十日內向本院提出抗告狀，並應繳納抗告費新台幣四
十五元正。
中      華      民      國      九十    年      五      月      二      日
                                          書記官  明  祖  全


司法院資訊處製作；財團法人民間司法改革基金會備份。
